【裁判字號】    90,簡上,66
【裁判日期】    900511
【裁判案由】    清償信用卡消費款
【裁判全文】
臺灣高雄地方法院民事判決  九十年度簡上字第六十六號
    上  訴  人  甲○○
    被上訴人    台新國際商業銀行股份有限公司
    法定代理人  丁○○
    訴訟代理人  丙○○
    送達代收人  乙○○
右當事人間請求清償信用卡消費款事件，上訴人對於中華民國九十年一月十日本院鳳
山簡易庭八十九年度鳳簡字第一一四七號第一審判決提起上訴，本院判決如左：
    主      文
上訴駁回。
第二審訴訟費用由上訴人負擔。
    事      實
甲、上訴人方面：
  一、聲明：（一）原判決廢棄。（二）第一、二審訴訟費用由被上訴人負擔。
  二、陳述：除與原審判決書所載者相同茲予引用外，補稱：
（一）被上訴人未盡通知保證債務之責：
      上訴人係於民國八十三年間為訴外人卓貴詳為信用卡債務之連帶保證人，而訴
      外人之信用卡使用迄今已六年有餘，被上訴人從未列印訴外人之帳單或逾期僅
      繳利息無力還本金或逾期未繳時通知上訴人，被上訴人無法得知訴外人使用信
      用卡之情形，如何能得知所附之不定期保證債務，而原審以契約第四條之規範
      ，以上訴人未主動通知終止保證責任為由，自應負連帶清償責任，其判決忽略
      被上訴人應負之通知義務，逕予上訴人不利之判決實有未當。
（二）增加保證債務未通知上訴人：
      訴外人現今所負之信用卡債務，已超過當初契約成立時所允許之信用額度甚多
      ，而被上訴人從未通知上訴人增加保證債務，卻不斷換卡增加訴外人所簽信用
      卡之額度，此所保證之債務與先前不同，上訴人卻未盡通知之義務，試若准許
      被上訴人所求，豈非有反誠信原則，違背公平正義。
  三、證據：援用原審之立證方法。
乙、被上訴人方面：
  一、聲明：如主文所示。
  二、陳述：除與原審判決書所載者相同茲予引用外，補稱：
      本件係依個案分析需要而要求簽連帶保證人卡，連帶保證人卡由客戶帶回，由
      保證人親簽。而上訴人為連續性保證責任，保證人資料卡後亦有載明條款，是
      上訴人自行疏忽未詳閱，訴外人發生債信問題時有連絡上訴人，除非主債務人
      通知，則無法知悉主債務人或保證人遷移。
  三、證據：援用原審之立證方法，另提出查詢紀錄表、連帶保證人資料卡暨約定條
      款為證。
    理      由
一、本件被上訴人起訴主張：訴外人卓貴詳於八十三年四月十二日邀同上訴人甲○○
    為連帶保證人，向被上訴人申請信用卡，申請得卡號0000-0000-0000-0000號之
    信用卡使用，依照被上訴人與訴外人間約定，訴外人可以在財團法人聯合信用卡
    處理中心的特約商店記帳消費，但應在每月繳款截止日前向被上訴人繳納消費款
    項；詎料卓貴詳自發卡後至八十九年十月八日結帳日止，共計消費新台幣（下同
    ）十萬八千六百六十二元未付，但卓貴詳未依約繳納，經被上訴人多次向上訴人
    催討均置之不理，因此，本於信用卡使用契約及連帶保證契約請求上訴人給付前
    開消費款；又上訴人雖為保證人但未主動到被上訴人公司提出終止保證責任，故
    保證責任將一直持續，況依據信用卡契約條款，增加信用額度，無須經保證人同
    意等語。上訴人則以: 信用卡申請書上面簽名就算是上訴人本人簽名，但被上訴
    人與訴外人卓貴詳間有更換信用卡及增加信用額度情形，申請人即訴外人申請信
    用卡是八十三年間，二年換卡一次，被上訴人應再詢問上訴人的意見，是否同意
    繼續，重新對保，是被上訴人之請求顯無理由云云。
二、本件被上訴人起訴主張上訴人為訴外人卓貴詳信用卡之連帶保證人之事實，業據
    被上訴人提出連帶保證人資料卡、信用卡申請書、信用卡帳單資料查詢單、約定
    條款等為證。上訴人雖以當時係以聯絡人之關係簽名，況被上訴人於換發新卡及
    提高訴外人信用額度時未先通知，不應由其負連帶保證之責，並以前開情詞置辯
    ，經查：
三、本件上訴人對於保證人資料卡及訴外人卓貴詳尚有前開帳款未付之情均不爭執，
    而依兩造所不爭執之信用卡約定條款第四條  (連帶保證人)約定：連帶保證人對
    持卡人使用信用上之全部帳款負連帶保證責任。連帶保證人得以書面通知貴行終
    止保證契約，並就書面通知到達貴行前持卡人所發生之債務，仍負連帶清償責任
    。連帶保證人通知終止保證契約後，有足以變更或減少貴行對持卡人信用之估計
    者，持卡人同意貴行得請求持卡人於所定期限內另提連帶保證人或降低、取消持
    卡人之信用額度。另連帶保證人約定條款第四條亦有相同之約定，而依據系爭信
    用卡條款第六條約定發卡銀行本得視申請人之信用狀況調整信用額度，然並未約
    定被上訴人有應通知保證人之義務。按保證人即上訴人有隨時以書面終止保證契
    約之權利，被上訴人無拒絕之權，足見上訴人為權利之發動者，而本件上訴人既
    未主動向被上訴人公司提出終止保證責任，則上訴人之保證責任仍持續有效，持
    卡人卓貴詳既有上開帳款未付，自應由上訴人負連帶清償責任，上訴人所辯前開
    各語，不能免除其保證責任。從而被上訴人依據信用卡使用契約及連帶保證之法
    律關係請求上訴人給付一十萬八千六百六十二元，是有理由，應予准許。
三、綜上所述，被上訴人既負有保證責任，從而被上訴人本於信用卡使用契約及連帶
    保證之法律關係請求上訴人給付前開消費款，為有理由，應予准許。從而原審判
    決為上訴人敗訴之判決並無不合，上訴意旨指摘原判決不當求為廢棄改判為無理
    由，應予駁回。
四、本件判決基礎已臻明確，兩造其餘攻擊防禦方法，於判決結果無影響，勿庸一一
    論列，併此敘明。
五、據上論結，本件上訴為無理由，依民事訴訟法第四百三十六條之一第三項、第四
    百四十九條第一項、第七十八條，判決如主文。
中      華      民      國    九十      年      五      月    十一      日
                              臺灣高雄地方法院民事庭
~B審判長法官  沈建興
~B法      官  陳樹村
~B法      官  陳嘉惠
右為正本係照原本作成。
本判決不得上訴。
中      華      民      國    九十      年      五      月    十一      日
~B法院書記官  王雯郁


司法院資訊處製作；財團法人民間司法改革基金會備份。
